【裁判字號】    98,訴,954
【裁判日期】    980618
【裁判案由】    違反毒品危害防制條例
【裁判全文】
臺灣彰化地方法院刑事判決             98年度訴字第954號
公  訴  人  臺灣彰化地方法院檢察署檢察官
被      告  甲○○
                        巷4號.
上列被告因違反毒品危害防制條例案件，經檢察官提起公訴（98
年度毒偵字第956號、第968號），本院依簡式審判程序審理，判
決如下：
    主  文
甲○○施用第一級毒品，累犯，處有期徒刑柒月。又施用第一級
毒品，累犯，處有期徒刑柒月。應執行有期徒刑拾月。
    事  實
一、甲○○曾於民國（下同）91年間，因施用毒品案件，經本院
    裁定觀察、勒戒後，認無繼續施用毒品傾向，於92年3月4日
    執行完畢釋放。又於94、95年間，因施用毒品案件，經本院
    分別判處有期徒刑8月、10月確定，2案經接續執行，於96年
    7月21日縮刑期滿執行完畢。詎甲○○仍不知悔改，復分別
    基於施用第一級毒品海洛因之犯意，於（一）98年3月2日下
    午3時許，在其位於彰化縣竹塘鄉○○村○○路○段永祥巷4
    號住宅，以注射方式，施用第一級毒品海洛因1次。嗣於98
    年3 月4日上午10時30分許，經警徵其同意採尿送驗，結果
    呈嗎啡陽性反應。（二）98年3月10日中午12時許，在彰化
    縣竹塘鄉○○村○○道路旁，以注射方式，施用第一級毒品
    海洛因1次。嗣因其為毒品列管人口，經警通知於98年3月12
    日上午8時40分至警局採尿送驗，結果呈嗎啡陽性反應。
二、案經彰化縣警察局芳苑分局報請臺灣彰化地方法院檢察署檢
    察官偵察起訴。
    理  由
一、本件被告所犯係死刑、無期徒刑、最輕本刑為3 年以上有期
    徒刑以外之罪，其於準備程序就前揭被訴事實為有罪之陳述
    ，經受命法官告知簡式審判程序之旨，並聽取其與公訴人之
    意見後，本院認無不得或不宜改依簡式審判程序進行之處，
    爰依刑事訴訟法第273 條之1 第1 項、第284 條之1 ，裁定
    本案由受命法官獨任進行簡式審判程序，合先敘明。
二、上揭犯罪事實，業經被告於本院審理時坦承不諱，且其於98
    年3月4日、同年3月12日為警查獲時所採驗之尿液，經臺灣
    彰化地方法院檢察署委託警方送請詮昕科技股份有限公司檢
    驗結果，均確呈嗎啡陽性反應，此有列管毒品人口尿液檢體
    採集送驗紀錄表及該公司濫用藥物尿液檢驗報告各2紙附卷
    可稽。參諸醫學臨床實驗及根據英國藥學會出版之文獻
    Clarke's Isolation and Identification of Drugs乙書第
    293頁載：海洛因經注射入人體後，在體內迅速水解成6-Mon
    oacety I morphine，再緩緩繼續水解成嗎啡，然後再循嗎
    啡之代謝方式排出，同書第431頁至第432頁並載有：嗎啡經
    注射入人體後，約50％以上於8小時內自尿中排出，至24小
    時排出約90％，但48小時後仍有微量可檢出等語。此外，按
    通常健康成人一次注射嗎啡15公絲，而以現行採用蟻醛酸試
    液及鉬鋑銨酸試液檢檢驗其尿液時，注射後8小時內所排尿
    液易於檢出；8小時至24小時，視其取尿時間及尿量多寡，
    可能檢出；至24小時以後所排之尿液，用上述方法已難檢出
    ，亦據行政院衛生署藥物食品檢驗局73年11月30日（73）藥
    檢壹字第030221號函釋明確。是依上開說明，佐以被告前揭
    尿液檢驗報告，足徵被告前開二次施用第1級毒品海洛因之
    自白核與事實相符，堪可採為論罪科刑之依據。
三、另犯毒品危害防制條例第10條施用第1 、2 級毒品之罪者，
    檢察官應先聲請法院裁定將被告令送勒戒處所觀察、勒戒，
    經觀察、勒戒後，認無繼續施用毒品傾向者，應即釋放，並
    為不起訴之處分或不付審理之裁定；認有繼續施用毒品傾向
    者，應由檢察官聲請法院裁定令入戒治處所施以強制戒治，
    且經觀察、勒戒或強制戒治執行完畢釋放後，5 年內再犯第
    10 條 之罪，檢察官應依一般刑事訴訟程序予以起訴論罪科
    刑，此觀諸毒品危害防制條例第20條第1 項、第2 項、第23
    條第2 項前段規定自明。
四、查海洛因為毒品危害防制條例第2 條第2 項所明定之第1 級
    毒品，是核被告二次所為，均係犯毒品危害防制條例第10條
    第1項之施用第1級毒品罪。被告為施用毒品而持有第1級毒
    品，其持有之低度行為應為施用之高度行為所吸收，不另論
    罪。被告所犯上開二罪間，犯意各別，時間互異，應分論併
    罰。次查，被告有事實欄所載論罪科刑執行情形，此有台灣
    高等法院被告全國前案紀錄表在卷可稽，其受有期徒刑執行
    完畢後，五年以內故意再犯本件有期徒刑以上之罪，為累犯
    ，均應依刑法第47條第1項規定加重其刑。爰審酌被告前有
    施用毒品之不良素行，歷經觀察、勒戒及戒治程序後，仍未
    能徹底戒絕毒品，顯見意志不堅，有失政府制定毒品危害防
    制條例之立法美意，本不宜寬貸，惟念其施用毒品乃自戕一
    己之身體健康，尚未害及他人，且犯後始終坦承犯行，暨其
    智識程度、生活狀況等一切情狀，分別量處如主文所示之刑
    ，並定其應執行刑，以示懲戒。
據上論斷，應依刑事訴訟法第273 條之1 第1 項、第299 條第1
項前段，毒品危害防制條例第10條第1 項，刑法第11條前段、第
47條第1 項、第51條第5款，判決如主文。
本案經檢察官王元郁到庭執行職務。
中    華    民    國    98    年    6     月    18    日
                  刑事第四庭          法  官  姚銘鴻
以上正本證明與原本無異。
如不服本判決應於收受判決後10日內向本院提出上訴書狀，並應
敘述具體理由；其未敘述上訴理由者，應於上訴期間屆滿後20日
內向本院補提理由書（均須按他造當事人之人數附繕本）「切勿
逕送上級法院」。
中    華    民    國    98    年    6     月    18    日
                                      書記官  林子惠
附錄本案論罪科刑法條：
毒品危害防制條例第10條
施用第一級毒品者，處 6 月以上 5 年以下有期徒刑。
施用第二級毒品者，處 3 年以下有期徒刑。


司法院資訊處製作；財團法人民間司法改革基金會備份。
